臺灣彰化地方法院刑事判決　　　　　　　100年度交訴字第5號
公　訴　人　臺灣彰化地方法院檢察署檢察官
被　　　告　詹閔惠
上列被告因公共危險案件，經檢察官提起公訴（99年度偵字第
10102號），本院裁定改行簡式審判程序，本院判決如下：
    主  文
詹閔惠駕駛動力交通工具肇事，致人受傷而逃逸，累犯，處有期
徒刑捌月。
    事  實
一、詹閔惠前有多次犯竊盜罪等之犯罪記錄，素行不佳，又其於
    民國90年間，因犯竊盜罪及妨害性自主案件，經本院以90年
    度訴字第551號分別判處有期徒刑1年2月、3年6月，應執行
    有期徒刑4月6月，刑之執行前強制工作3年確定，並送監執
    行。後經本院以97年度聲減字第301號裁定，竊盜罪減為有
    期徒刑7月，妨害性自主罪因不符合減刑條件不得減刑，故
    應執行有期徒刑4年，刑之執行前強制工作3年確定，甫於99
    年5月31日縮刑期滿執行完畢出監。猶不知悔改，於99年9月
    15日下午3時許，其騎乘車牌號碼FS7－681號重型機車，欲
    返回位在彰化縣永靖鄉○○村○○路201號之住處，而沿彰
    化縣永靖鄉○○路○段130巷，由東往西方向行駛，於同日下
    午3時18分許，行經該路段「溪畔電桿95Y4」附近時，原應
    注意汽車行駛時，應注意車前狀況，並隨時採取必要之安全
    措施，且依案發當時天氣為晴天，日間有自然光線，路面乾
    燥無缺陷，又無障礙物，視距良好，並無不能注意之情形，
    竟疏未注意車前狀況，適有詹林菊騎乘車牌號碼HB2-919號
    重型機車，亦沿上開中山路2段130巷由西往東方向行駛至該
    處時，詹閔惠因未與對向來車保持適當車距，不慎擦撞詹林
    菊之車輛，致詹林菊人車倒地，受有前額撕裂傷及疑似腦震
    盪等傷害（過失傷害部分未據告訴）。詹閔惠於肇事後，竟
    未下車查看及施予必要之救助，竟基於肇事逃逸之故意，立
    即迅速逃離現場。嗣經詹林菊自行報警處理，員警調閱監視
    錄影器畫面，始循線查獲上情。
二、案經彰化縣警察局員林分局報由臺灣彰化地方法院檢察署檢
    察官偵查起訴。
    理  由
一、本案被告詹閔惠所犯係死刑、無期徒刑、最輕本刑為3年以
    上有期徒刑以外之罪，其於準備程序就前揭被訴事實為有罪
    之陳述，經受命法官告知簡式審判程序之要旨，並聽取被告
    與公訴人之意見後，本院認無不得或不宜改依簡式審判程序
    進行之處，爰依刑事訴訟法第273條之1第1項、第284條之1
    ，經合議庭裁定本案由受命法官獨任進行簡式審判程序，先
    予敘明。
二、訊據被告詹閔惠對於上揭肇事逃逸之事實坦白承認，核與被
    害人詹林菊及證人詹繡連、劉木聰之警詢筆錄大致相符，並
    有道路交通事故現場圖、道路交通事故調查報告表(一)、(二)、
    被告駕車逃逸方向圖各1份、現場及車損照片及監視錄影器
    翻拍照片共55張，及彰化基督教醫院診斷書1張、修車估價
    單1紙等件附卷可稽。按汽車駕駛人駕駛汽車肇事致人受傷
    或死亡，應即採取救護或其他必要措施，並向警察機關報告
    ，不得駛離或逃逸，此道路交通管理處罰條例第62條第1項
    定有明文。又因道路交通事故之發生，常非於己之鄰親家里
    ，時有告救不能情事，乃科以肇事者須即採取救護或其他必
    要措施，並應向警察機關報告之法定義務，以防因就醫延誤
    致生無謂傷亡，並俾得通知傷亡者家屬到場，以明責任，是
    凡肇事人於行車肇事致人受傷或死亡，未即採取救護或其他
    必要措施，並向警察機關報告，即駕車逃逸者，均應依該規
    定處罰，至其嗣後是否受刑事訴追及已否與被害人達成民事
    和解，賠償損失，對其應受處罰乙節，並不生影響。職是之
    故，汽車駕駛人駕駛汽車肇事，不論其責任之歸屬為何，即
    有義務留在肇事現場，採取救護或其他必要措施，並向警察
    機關報告，以維護他人之生命與其他用路人之交通安全。其
    立法目的，既係促使駕駛人於肇事致死傷後，能對被害人即
    時救護，報告警察機關，以減少死傷，是該罪之成立祇以行
    為人有駕駛動力交通工具肇事，致人死傷而逃逸之事實為已
    足，至行為人之肇事有否過失，則非所問（最高法院92年度
    臺上字第4468號刑事判決參照）。本件被告駕駛車輛撞及被
    害人，致被害人人車倒地，是被告應對被害人當場受有傷害
    當有認識，其竟未立即採取救護或其他必要措施，並向警察
    機關報告，反駕駛上開重型機車離去，其肇事逃逸已甚灼然
    ，足徵被告之任意性自白與事實相符，可以採信。綜上，本
    件事證明確，被告肇事逃逸之犯行，堪以認定，應予依法論
    科。
三、核被告所為，係犯刑法第185條之4之肇事致人傷害逃逸罪。
    又被告於前述時間，因犯竊盜罪及妨害性自主等案件，經本
    院以90年度訴字第551號分別判處有期徒刑1年2月、3年6月
    ，應執行有期徒刑4月6月，刑之執行前強制工作3年確定，
    並送監執行。後經本院以97年度聲減字第301號裁定，竊盜
    罪減為有期徒刑7月，妨害性自主罪因不符合減刑條件不得
    減刑，故應執行有期徒刑4年，刑之執行前強制工作3年確定
    ，甫於99年5月31日縮刑期滿執行完畢出監，有其臺灣高等
    法院被告前案紀錄表1紙在卷可按，被告於受有期徒刑執行
    完畢後5年內又故意再犯本案有期徒刑以上之罪，為累犯，
    應依刑法第47條第1項規定，加重其刑。爰審酌被告前有多
    項犯罪記錄，品行難謂良好，其於駕車肇事造成被害人受傷
    後，既未下車察看被害人傷勢，亦未呼叫救護車或停留現場
    協助救護傷患，隨即駕車逃逸，罔顧他人之生命、身體安全
    ，本不可輕縱，然考量其於案發後，業與被害人達成調解，
    有彰化縣永靖鄉調解委員會調解書附卷可參，其於犯罪後並
    已坦承犯行，態度尚屬良好等一切情狀，量處如主文所示之
    刑，以示懲儆。
據上論斷，應依刑事訴訟法第273條之1第1項、第299條第1項前
段，刑法第185條之4、第47條第1項，判決如主文。
本案經檢察官劉欣雅到庭執行職務。
中    華    民    國    100    年    1    月    20    日
            刑事第六庭       法  官  葛永輝
以上正本證明與原本無異。
如不服本判決應於收受判決後10日內向本院提出上訴書狀，並
應敘述具體理由。其未敘述上訴理由者，應於上訴期間屆滿後
20日內向本院補提理由書(均須按他造當事人之人數附繕本)
「切勿逕送上級法院」。
告訴人或被害人對於判決如有不服具備理由請求檢察官上訴者，
其上訴期間之計算係以檢察官收受判決正本之日期為準。
中    華    民    國    100    年    1    月    20    日
                             書記官  林盛輝
附錄本案論罪科刑法條全文：
中華民國刑法第185條之4
駕駛動力交通工具肇事，致人死傷而逃逸者，處 6 月以上 5 年
以下有期徒刑。